臺灣桃園地方法院民事判決　　　九十三年度訴字第一五五二號
原　　　告　丁○○
　　　　　　　　　　號六樓
訴訟代理人　李國煒　律師
被　　　告　珈釜建設股份有限公司
法定代理人　甲○○
訴訟代理人　丙○○
　　　　　　陳鄭權　律師
上列　一人
複　代理人　丁俊和　律師
上列當事人間請求履行契約事件，於民國九十四年八月二十二日
言詞辯論終結，本院判決如下：
    主      文
原告之訴及假執行之聲請均駁回。
訴訟費用由原告負擔。
    事      實
壹、原告方面：
一、聲明：
（一）被告應給付原告新臺幣（下同）五百萬元，及自民國九十
      四年一月二十三日起至清償日止按週年利率百分之五計算
      之利息。
（二）願供擔保請准宣告假執行。
二、陳述：
（一）坐落於桃園縣桃園市○○段第一０一之二號、第一０二之
      一號、第一一一之一號、第一一二之一號及第一０三號土
      地上之六棟集合式住宅合計三百五九十戶建物即「巴黎伯
      爵社區」為被告所興建，而原告於八十四年六月二十四日
      向被告購買位於上開社區內之建號第三四三四號建物所有
      權全部及其相關土地應有部分，並已辦理所有權移轉登記
      完畢。被告所興建上開社區建物消防設備關於進風排煙設
      備，並不符合行政院七十八年六月二十九日台（七八）內
      字第一七三七三號函核定各類場所消防安全設備設置標準
      第一百零六條第六款規定，被告竟於八十四年五月九日取
      得使用執照，經消防設備士即證人乙○○於九十三年九月
      一日測試，原告始知悉此情。被告供原告簽訂之買賣合約
      固未明示被告給付合法消防設備，但該設備如有不法，原
      告所屬上開社區管理委員會將被罰鍰，蓋地下二層停車場
      為全社區相通，構成社區全體住戶安全上至大之危險，顯
      然被告所為給付，未符債之本旨，不因買賣合約未明示而
      受影響，為此依修正前民法第二百二十七條不完全給付規
      定，請求損害賠償。
（二）依行政院七十八年間核定各類場所消防安全設備設置標準
      第一百零六條第六款規定，系爭進風排煙設備之瑕疵包括
      進風排煙未達每秒四立方公尺，進風之開口面積小於一平
      方公尺及管道之內部面積小於二平方公尺，為符合每秒可
      進風排煙四立方公尺以上，本件修補所應施作之工作及費
      用，經證人乙○○估算為：１敲掉進風排煙設備管道堵塞
      部分（係水泥結構）貫通管道費用四十萬元；２裝設閘門
      費用一百七十萬元（排煙時需密閉管道，每層裝設二個閘
      門，共十七層，有十棟）；３加裝排煙風車費用二百零六
      萬元（為達每秒可進排煙四立方公尺以上風量，風量等於
      面積乘以風速，進風開口面積不足一平方公尺，排煙風車
      每台十萬元，需加裝二十台，再加上吊車施工三天，每天
      二萬）；４線路修改以接風車等設備需線材三十五萬、總
      機機板更改十萬二千元、工資二十四萬元及清理雜物十五
      萬元。以上計為五百萬零二千元，原告僅請求五百萬元。
（三）對被告抗辯之陳述：
    １按債務人不為給付或不為完全之給付者，債權人得聲請法
      院強制執行，並得請求損害賠償，修正前民法第二百二十
      七條定有明文。又於契約未經合法解除前，茍有債務不能
      給付，遲延給付或不完全給付等債務不履行之事實，仍非
      不得逕對債務人為損害賠償之請求，最高法院八十三年台
      上字第一八九九號判決要旨可資參照。原告以被告給付房
      屋進風排煙設備不合乎法規要求，構成不完成給付，故請
      求損害賠償，經認起訴聲明不明確，依民事訴訟法第二百
      五十五條第一項但書第二款及第七款規定，將訴之聲明變
      更為請求金錢賠償，應非法所不許（最高法院九十一年度
      台抗字第六四八號裁定參照）。
    ２依最高法院八十二年度台上字第四九二號判決意旨，被告
      所給付之房屋，其公共設施進風排煙設備不合法，為不完
      全給付。上開實務見解並未認定應以全體區分所有權人起
      訴始為當事人適格，本件復非關於公同共有之訴，無須全
      體一同起訴，應有當事人適格。又本件事涉公共設施之不
      完全給付，公寓大廈管理委員會並無干涉之權，最高法院
      八十七年度台上字第二五四九號判決可供參酌。
    ３不完成給付之請求權時效，因請求權係各自獨立、互不相
      涉，民法第三百六十五條第一項瑕疵擔保請求權規定尚無
      適用，其時效仍為十五年。況且被告故意不告知瑕疵，依
      民法第三百六十五條第二項規定，無同條第一項規定之適
      用。
    ４再者，最高法院八十三年度台上字第三一四三號判決，與
      本件事實相同，就出賣人構成不完全給付應負金錢賠償責
      任，益證被告自應負金錢賠償責任。另最高法院九十三年
      台上字第三八一號判決，雖係針對侵權行為，但就損害賠
      償之請求範圍而言，於本件亦有適用。本件損害賠償之目
      的在於填補所生之損害，其應回復者，係損害事故發生前
      之應有狀態，即原起訴聲明，嗣該項聲明經變更為金錢賠
      償，自有民法第二百十三條第三項之適用。
    ５被告所提出之桃園縣警局消防安全設備會勘表中相關消防
      安全設備第五項「特別安全梯、緊急昇降機間排煙設備」
      第五點僅記載排煙機規格，並無實測，因此不能以桃園縣
      警局簡便行文表載「勘查結果符合規定」即認排煙量達法
      定量。
三、證據：提出經濟部中部辦公室公司查詢資料、建物登記謄本
    、買賣合約節本、行政院七十八年六月二十九日台（七八）
    內字第一七三七三號函核定各類場所消防安全設備設置標準
    第一百零六條第六款規定、桃園縣政府工務局使用執照、巴
    黎伯爵社區地下室梯間排煙風量測試報告表、照片、桃園縣
    政府函、巴黎伯爵社區主任委員證明書等影本各乙件為證，
    並聲請訊問證人乙○○。
貳、被告方面：
一、聲明
（一）原告之訴及其假執行之聲請均駁回。
（二）如受不利判決，願供擔保請准宣告免為假執行。
二、陳述：
（一）原告原起訴聲明為請求被告履行契約，後變更為損害賠償
      請求權，被告不同意其變更，且原告原起訴聲明並無給付
      不能，無須「依他項聲明替代」，其變更聲明不符民事訴
      訟法第二百五十五條規定，自不合法。次查公寓大廈之公
      共消防設備為各區分所有人共有，關於共有關係涉訟，除
      民法第七百六十七條所規定物權之請求權得由單獨共有人
      為全體共有人提起外，就共有物之處分、變更及設定負擔
      實體上需全體共有人同意，訴訟上更需由全體共有人一同
      起訴或被訴才有實施訴訟權能之適格，本件履行契約訴訟
      非關於民法第七百六十七條所規定之物權的請求權，單獨
      共有人自無由依民法第八百二十一規定單獨向被告請求履
      行契約或損害賠償予全體共有人，今原告擅自以自己名義
      為之，顯有當事人不適格之情。
（二）巴黎伯爵社區建物為被告八十四年間所建造，斯時並無消
      防設備師及消防設備士之設置，被告在申請上開建物使用
      執照時，早依建築法第七十二條規定及內政部八十四年六
      月二十三日（八四）台內營字第八四七二九五一號函示，
      會同當地主管建築機關及消防主管機關檢查其消防設備，
      並於各項消防設備符合各類場所消防設備安全設備設置標
      準後，由桃園縣警察局消防隊知會桃園縣政府工務局，最
      後才由桃園縣政府工務局發給被告使用執照，是被告於交
      付系爭消防安全設備確已符合斯時法令規定。而證人乙○
      ○證述其無法為消防設備年限及新品狀況之鑑定，是其專
      業能力顯不足為原告所認瑕疵之鑑定，其所為排煙風量測
      試標的亦非被告十年前所交付之新品狀態，且所謂排煙排
      風設備亦有區分自然排風及機械排風，而排風口在特別安
      全梯是否兼做排煙室時，其開口面積亦有區分，然證人乙
      ○○就此卻未說明，則原告以一僅能為消防設備普通安全
      檢查而無設計消防設備能力之消防設備士對年逾十年老舊
      設備之評斷，主張系爭進風排煙設備在十年前並不符當時
      法令規定，洵無足採。
（三）兩造間買賣合約中並無約定被告需履行給付符合斯時行政
      法之消防安全設備，原告本無請求被告履行所未約定之給
      付，縱令被告未有設置合於行政法規標準之消防安全設備
      ，亦僅是違反行政法令，與原告私人之買賣合約無關，其
      請求顯無理由。何況被告所交付之系爭消防安全設備確已
      符合當時法令規定，不論兩造間是否有此項約定，均無可
      歸責於被告之債務不履行或瑕疵擔保責任。又公共安全檢
      查及消防安全設備檢修之申報文件保管，為管理委員會之
      職務，公寓大廈管理條例第三十六條第八項定有明文。系
      爭設備於被告交付共有人全體後，即由共有人或所選舉成
      立之社區管理委員會保管或維護，迄今已逾十年餘，若有
      老舊或毀壞自應由其自行維修，被告不再負責。原告起訴
      前就系爭設備所為之鑑定乃歷經十年餘現時設備之狀況，
      僅能作為社區管理委員會修繕維護之據，與被告交付設備
      之當時現況無干。另依修正前民法第三百六十五條規定，
      系爭消防安全設備交付已十年餘，縱若原告有瑕疵擔保請
      求權亦已罹於時效。
（四）末按修正前民法第二百二十七條所規定之不完全給付，其
      法律效果須分別情形而適用給付遲延或給付不能。縱使原
      告所為訴之變更合法，且如被告確有不完全給付之情，其
      瑕疵可以補正，應適用給付遲延之規定，原告至多僅可請
      求被告履行其給付責任及因遲延給付所生之損害。惟查原
      告之主張及相關事證均未見任何因被告遲延之損害，從而
      原告依民法第二百十三條第三項逕行請求被告賠償或相當
      於修補系爭進風排煙設備之費用自無理由。另原告既無為
      全體共有人為本件請求之實施訴訟權能，焉有代全體共有
      人收受全部賠償費用之受領權。故原告之訴應予駁回。
三、證據：提出桃園縣政府工務局八十四桃縣工建使字第一五八
    號使用執照、桃園縣警察局消防隊八十四年四月十七日桃警
    消字第一九一０三號簡便行文表、桃園縣警察局消防安全設
    備會勘表等影本各乙件為證。
    理      由
壹、程序事項：
一、按訴狀送達後，原告不得將原訴變更或追加他訴，但請求之
    基礎事實同一及擴張應受判決事項之聲明者，不在此限，民
    事訴訟法第二百五十五條第一項本文及同項第二款、第三款
    可資參照。本件原告起訴時原係以被告有未依買賣契約本旨
    提出給付為由，請求被告應將其所興建巴黎伯爵社區各進風
    排煙設備施作至合於行政院七十八年六月二十九日台（七八
    ）內字第一七三七三號函核定之各類場所消防安全設備設置
    標準第一百零六條第六款之規定後，交付予原告及其他共有
    人全體受領等語，嗣於九十四年一月三日具狀變更聲明為被
    告應給付原告五百萬元，及自該訴狀繕本送達之翌日起（即
    九十四年二月二十三日）至清償日止按週年利率百分之五計
    算之利息等語，待至九十四年七月二十一日再具狀就上開聲
    明中關於遲延利息部分擴張聲明為被告所負上開義務，及自
    九十四年一月二十三日起至清償日止，按週年利率百分之五
    計算之利息等語，被告就原告先後所為之聲明變更及擴張，
    雖均陳明不同意，惟本院認原告於九十四年一月三日所為訴
    之變更，仍係基於其主張被告有未依買賣契約本旨提出給付
    之基礎事實，至其於同年七月二十一日所為聲明之更異，亦
    屬單純之聲明擴張爾，揆諸上開法文，原告於本件訴訟程序
    中先後所為之聲明變更及擴張，要屬合法。
二、再按當事人適格，乃就為訴訟標的之特定權利或法律關係，
    得為當事人而實施訴訟，具有受裁判之資格，而於給付之訴
    ，只要係主張在私法上有請求權，或該有請求權有處分權或
    管理權之人為原告，以其義務人為被告者，當事人即為適格
    。本件原告係聲明被告應給付原告五百萬元，及自九十四年
    一月二十三日起至清償日止按週年利率百分之五計算之利息
    等語，原告聲明所主張之請求權權利人、義務人分別為兩造
    ，揆諸上開說明，原告所提本件訴訟自無當事人不適格，合
    先敘明。
貳、實體方面：
一、原告主張坐落於桃園縣桃園市○○段第一０一之二號、第一
    ０二之一號、第一一一之一號、第一一二之一號及第一０三
    號土地上之六棟集合式住宅合計三百五九十戶建物即「巴黎
    伯爵社區」為被告所興建，而原告於八十四年六月二十四日
    向被告購買位於上開社區內之建號第三四三四號建物所有權
    全部及其相關土地應有部分，並已辦理所有權移轉登記完畢
    。惟被告所興建上開社區建物消防設備關於進風排煙設備，
    並不符合行政院七十八年六月二十九日台（七八）內字第一
    七三七三號函核定各類場所消防安全設備設置標準第一百零
    六條第六款規定，是以被告所為給付，顯未符合債之本旨，
    為此依修正前民法第二百二十七條不完全給付及第二百十三
    條之規定，請求損害賠償五百萬元，及其遲延利息等語。
二、被告則以（一）系爭社區建物為被告八十四年間所建造，在
    申請上開建物使用執照時，依相關建築法規及函釋，會同當
    地主管建築機關及消防主管機關檢查其消防設備合格後，由
    桃園縣政府工務局發給被告使用執照，是被告於交付系爭消
    防安全設備確已符合斯時法令規定。而證人乙○○證述其無
    法為消防設備年限及新品狀況之鑑定，是其專業能力顯不足
    為原告所認瑕疵之鑑定，其所為排煙風量測試標的亦非被告
    十年前所交付之新品狀態，且所謂排煙排風設備亦有區分自
    然排風及機械排風，而排風口在特別安全梯是否兼做排煙室
    時，其開口面積亦有區分，然證人乙○○就此卻未說明，則
    原告以一僅能為消防設備普通安全檢查而無設計消防設備能
    力之消防設備士對年逾十年老舊設備之評斷，主張系爭進風
    排煙設備在十年前並不符當時法令規定，洵無足採；（二）
    兩造間買賣合約中並無約定被告需履行給付符合斯時行政法
    之消防安全設備，原告本無請求被告履行所未約定之給付，
    縱令被告未有設置合於行政法規標準之消防安全設備，亦僅
    是違反行政法令，與原告私人之買賣合約無關。又公共安全
    檢查及消防安全設備檢修之申報文件保管，為管理委員會之
    職務，公寓大廈管理條例第三十六條第八項定有明文。系爭
    設備於被告交付共有人全體後，即由共有人或所選舉成立之
    社區管理委員會保管或維護，迄今已逾十年餘，若有老舊或
    毀壞自應由其自行維修，被告不再負責。原告起訴前就系爭
    設備所為之鑑定乃歷經十年餘現時設備之狀況，僅能作為社
    區管理委員會修繕維護之據，與被告交付設備之當時現況無
    干。另依修正前民法第三百六十五條規定，系爭消防安全設
    備交付已十年餘，縱若原告有瑕疵擔保請求權亦已罹於時效
    。（三）末按修正前民法第二百二十七條所規定之不完全給
    付，其法律效果須分別情形而適用給付遲延或給付不能。縱
    使原告所為訴之變更合法，且如被告確有不完全給付之情，
    其瑕疵可以補正，應適用給付遲延之規定，原告至多僅可請
    求被告履行其給付責任及因遲延給付所生之損害。惟查原告
    之主張及相關事證均未見任何因被告遲延之損害，從而原告
    依民法第二百十三條第三項逕行請求被告賠償或相當於修補
    系爭進風排煙設備之費用自無理由。另原告既無為全體共有
    人為本件請求之實施訴訟權能，焉有代全體共有人收受全部
    賠償費用之受領權等語資為抗辯。
三、本件坐落於桃園縣桃園市○○段第一Ｏ一之二號、第一Ｏ二
    之一號、第一一一之一號、第一一二之一號及第一Ｏ三號土
    地上之六棟集合式住宅合計三百五十九戶建物即「巴黎伯爵
    社區」為被告所興建，而原告於八十四年六月二十四日向被
    告購買位上開社區內之建號為第三四三四號建物所有權全部
    及其相關土地應有部分，並已辦理所有權移轉登記完畢；（
    二）被告所興建上開社區建物關於包含進風排煙設備等之公
    共設施，被告均已於八十四年間交由該社區成立之管理委員
    會為點收，並現由該社區管委會為保管、維護等情，業為兩
    造所不爭執。
四、原告主張系爭社區建物中關於進風排煙設備之公共設施不符
    合行政院七十八年六月二十九日台（七八）內字第一七三七
    三號函核定各類場所消防安全設備設置標準第一百零六條第
    六款規定，而有不完全給付之情，爰依修正前民法第二百二
    十七條不完全給付及第二百十三條之規定，請求被告給付相
    當於修補系爭進風排煙設備全部費用五百萬元之損害賠償，
    及其遲延利息等語，此為被告所否認，並以理由欄貳之二所
    載等語置辯，經查：
（一）按債之關係於民法債編修正施行前發生者，除本施行法有
      特別規定外，亦不適用修正施行後之規定；又民法債編修
      正條文及本施行法修正條文自中華民國八十九年五月五日
      施行，民法債編施行法第一條後段及第三十六條第二項可
      資參照。本件系爭買賣契約關係發生時期為八十四年六月
      二十四日，是以關於本件訴爭所應適用之民事法律，除有
      特別規定外，均應以適用上開法令修正前之相關民事規定
      。
（二）又「債務人不為給付者，債權人得聲請法院強制執行，並
      得請求損害賠償，固為（修正前）民法第二百二十七條所
      明定。惟債務之不給付，計有不能給付、遲延給付及不完
      全給付三種形態，同條所謂不為給付，解釋上係指遲延給
      付而言。設債務已屆清償期，而依債務本旨，債務人應為
      給付之標的物為特定物或金錢以外之代替物，除有不能給
      付之情形，債務人僅有依債務本旨而為給付之義務，債權
      人不得任意變更債之內容外，逕行請求債務人以金錢賠償
      其損害。至民法第二百二十七條所定：『並得請求損害賠
      償』，其內涵應為債權人得請求債務人依債務本旨履行，
      如因遲延給付受有其他損害，並得請求債務人賠償之意，
      非謂債權人得任意變更債之內容，逕行請求債務人以金錢
      賠償其損害。」，最高法院七十八年度台上字第六三六號
      判決可資參照。本件原告係主張系爭社區建物中關於進風
      排煙設備之公共設施不符合行政院七十八年六月二十九日
      台（七八）內字第一七三七三號函核定各類場所消防安全
      設備設置標準第一百零六條第六款規定，而有不完全給付
      之情，茲縱不論原告得否以其僅為上開社區土地、建物所
      有權人之一即請求被告將相當於修補系爭進風排煙設備之
      全部費用對自已給付及系爭社區建物關於進風排煙設備之
      公共設施是否有不完全給付之瑕疵存在，惟原告所主張之
      瑕疵係屬可經由若干零件更換方式而獲補正，並無不可修
      補之給付不能情形等情，業據原告聲請傳喚之證人即前曾
      受原告委託至系爭社區建物進行檢修之消防設備士乙○○
      於本院九十四年五月十日行言詞辯論程序時陳述綦詳。準
      此，原告於本件訴訟所主張被告尚未依債務本旨提出給付
      者，既無給付不能之情形存在，自仍應請求被告為原定給
      付之提出即就進風排煙設備之公共設施進行補正，然原告
      訴訟代理人李國煒律師迭經本院先後於九十四年二月二十
      二日及同年五月十日行言詞辯論程序時當庭曉諭結果，仍
      執意逕行請求被告以金錢賠償其損害，揆諸上開說明，原
      告之請求，自屬無據。
（三）另出賣人應負不完全給付之債務不履行責任者，買受人得
      類推適用民法第二百二十六條第二項規定請求損害賠償，
      或類推適用給付遲延之法則，請求補正或賠償損害，此固
      亦為最高法院七十七年第七次民事庭會議決議所明載，惟
      上開決議所稱「類推適用給付遲延之法則，請求賠償損害
      」，係指債權人得主張類推適用關於給付遲延法則之民法
      第二百三十一條第一項之規定，請求債務人賠償因遲延而
      生之損害。本件原告就其因被告遲延履行上開義務，而受
      有損害一事，並未提出任何積極事證供本院審認，則其空
      言主張，亦要難採信。
五、綜上所述，原告主張依修正前之不完全給付規定，請求被告
    給付五百萬元，及自九十四年一月二十三日起至清償日止，
    按週年利率百分之五計算之利息云云，要屬無理由，應予駁
    回。又本件原告之訴既經駁回在案，則其假執行之聲請亦失
    所附麗，爰併駁回其聲請。另本案事證，已臻明確，兩造其
    餘攻擊防禦方法，核與本件判斷已無甚影響，茲不擬一一審
    究，附此敘明。
據上論結，本件原告之訴為無理由，依民事訴訟法第七十八條判
決如主文。
中 　華 　民 　國　 九十四 　 年　　九　　月　　五　　日
                    臺灣桃園地方法院民事第二庭
                        法      官  石有為
以上正本係照原本作成。
如對本判決上訴，須於判決送達後廿日內向本院提出上訴狀。
                        法院書記官  黃棟楠
中 　華 　民 　國　 九十四 　 年　　九　　月　　五　　日
